臺灣臺南地方法院刑事判決　　　　　　　100年度訴字第844號
公　訴　人　臺灣臺南地方法院檢察署檢察官
被　　　告　郭哲雄
選任辯護人　陳正芳律師
上列被告因違反藥事法案件，經檢察官提起公訴（100年度偵字
第3663號），被告於本院準備程序進行中，就被訴事實為有罪之
陳述，經本院合議庭裁定由受命法官獨任進行簡式審判程序，判
決如下：
    主  文
郭哲雄製造偽藥，處有期徒刑柒月，扣案Diprophylline粉末拾
公斤、篩粉機貳臺、攪拌機、混合機、烘乾機、磅秤各壹臺、中
藥包拾陸包均沒收之；又明知為偽藥而販賣，處有期徒刑伍月；
又製造偽藥，處有期徒刑柒月，扣案Chlorpheniramine、
Prednisolone粉末各貳公斤、篩粉機貳臺、攪拌機、混合機、烘
乾機、磅秤各壹臺、中藥包拾陸包均沒收之；又明知為偽藥而販
賣，處有期徒刑伍月；又製造偽藥，處有期徒刑柒月，扣案
Chlorpheniramine粉末貳公斤、篩粉機貳臺、攪拌機、混合機、
烘乾機、磅秤各壹臺、中藥包拾陸包均沒收之；又明知為偽藥而
販賣，處有期徒刑伍月。應執行有期徒刑壹年貳月，緩刑肆年，
緩刑期間付保護管束，並應向公庫支付新臺幣壹佰萬元，扣案
Chlorpheniramine、Prednisolone粉末各貳公斤、Diprophyllin
e粉末拾公斤、篩粉機貳臺、攪拌機、混合機、烘乾機、磅秤各
壹臺、中藥包拾陸包均沒收之。
    事  實
一、郭哲雄明知製造藥品，應將其成分、規格、性能、製法之要
    旨，檢驗規格與方法及有關資料或證件，連同原文和中文標
    籤、原文和中文仿單及樣品，並繳納費用，申請中央衛生主
    管機關查驗登記，經核准發給藥品許可證後，始得製造，且
    如藥品經稽查或檢驗，有未經核准擅自製造之情形者，即屬
    藥事法第20條第1款所定之偽藥，不得製造、販賣，竟於未
    經上開程序下，分別基於製造、販賣偽藥之犯意，於下述時
    地製造偽藥後販賣：
(一)於民國99年4月14日前之某日，在臺南市永康區○○○路316
    巷53弄7號，將西藥原料Dextromethorphan、Diprophylline
    粉末按一定比例與不明成分之中藥粉末混合，以此方式製作
    使用於治療咳嗽、氣喘之藥品，旋前往台南市永康區○○○
    街93巷42號周陳彩連住處，以每臺斤新臺幣(下同)300元之
    價格，販賣上開藥品30臺斤予周陳彩連。嗣周陳彩連將部分
    上開藥品轉售予蔡松榮，蔡松榮復於99年4月14日將部份藥
    品轉售予高銘鴻（周陳彩連及蔡松榮所涉販賣偽藥罪嫌部份
    ，檢察官另案偵辦中）。
(二)於99年6月間某日，在臺南市永康區○○○路316巷53弄7號
    ，將西藥原料Chlorpheniramine、Dextromethorphan、
    Prednisolone粉末按一定比例與不明成分之中藥粉末混合，
    以此方式製作使用於治療咳嗽、氣喘之藥品，旋前往台南市
    永康區○○○街93巷42號周陳彩連住處，以每臺斤300元之
    價格，販賣上開藥品30臺斤予周陳彩連。嗣周陳彩連將部分
    上開藥品轉售予蔡松榮，蔡松榮復於99年6月間某日將部份
    藥品轉售予蔡淑吟（周陳彩連及蔡松榮所涉販賣偽藥罪嫌部
    份，檢察官另案偵辦中）。
(三)於99年12月16日前某日，在臺南市永康區○○○路316巷53
    弄7號，將西藥原料Chlorpheniramine、Dextromethorphan
    粉末按一定比例與不明成分之中藥粉末混合，以此方式製作
    使用於治療咳嗽、氣喘之藥品，旋前往台南縣永康市○○○
    街93巷42號周陳彩連住處，以每臺斤300元之價格，販賣上
    開藥品30臺斤予周陳彩連。
二、嗣因高銘鴻因發現上開藥品藥效甚佳，懷疑內含西藥成分；
    蔡淑吟亦因持續服用上開藥品後，身體不適，乃均持部分藥
    粉申請衛生局轉送行政院衛生署食品藥物管理局檢驗，發現
    其內分別含有上開一、(一)(二)所示之西藥成分，員警乃持本院
    所核發之搜索票於99年12月16日上午10時50分至蔡松榮位於
    臺南市○區○○路206巷29弄1號住處執行搜索、又於同日中
    午12時50分許前往周陳彩連位於臺南市永康區○○○街93巷
    42號住處，經取得周陳彩連同意後執行搜索，並將自周陳彩
    連住處扣得之不明藥粉送請行政院衛生署食品藥物管理局檢
    驗，查悉該等藥物內含有上開一、(三)所示之西藥成分。經檢
    警循線繼續追查，並持本院核發之搜索票於100年2月24日上
    午10時20分許，前往郭哲雄位於臺南市安定區新吉里10 2之
    3 號住處搜索，扣得Prednisolone粉末、Chlorphenirami
    ne 粉末各2公斤、Diprophylline粉末10公斤、成品檢驗報
    告3 張、出貨單1張，又於同日下午2時45分，由郭哲雄自願
    帶同員警前往臺南市永康區○○○路316巷53弄7號，並自行
    向員警提出放置該處其所有供其調配藥粉之用之篩粉機2臺
    、攪拌機、混合機、烘乾機、磅秤各1臺、未調配之中藥包
    16包（每包30公斤）等物，始悉上情。
三、案經臺南市政府警察局第六分局報告臺灣臺南地方法院檢察
    署檢察官偵查後提起公訴。
    理  由
一、本案被告郭哲雄所犯係死刑、無期徒刑、最輕本刑為三年以
    上有期徒刑以外之罪，亦非高等法院管轄之第一審案件，而
    被告於本院行準備程序中，就被訴事實為有罪之陳述，經告
    知簡式審判程序之旨，並聽取公訴人及被告之意見後，本院
    合議庭依刑事訴訟法第273條之1第1項規定，裁定由受命法
    官獨任進行簡式審判程序，合先敘明。
二、認定犯罪事實所憑之證據及理由：
(一)訊據被告對於上開犯罪事實坦承不諱，核與證人周陳彩連、
    蔡松榮於警詢及偵訊時之證述、蔡淑吟於警詢時之陳述內容
    相符，並有成品檢驗報告3張、出貨單1張，臺南市衛生局受
    理消費者申請檢驗藥物申請書影本、送驗切結書影本、臺南
    市衛生局訪談紀錄表影本、行政院衛生署食品藥物管理局99
    年8月17日FDA研字第0990021539號檢驗報告書影本、證人蔡
    淑吟申請書影本、切結書影本、行政院衛生署食品藥物管理
    局100年4月18日FDA研字第1000011274號檢驗報告書、台南
    市政府警察局第六分局99年12月16日對蔡松榮執行搜索之扣
    押筆錄暨扣押物品目錄表、台南市政府警察局第六分局99年
    12月16日對周陳彩連執行搜索之扣押筆錄暨扣押物品目錄表
    、行政院衛生署食品藥物管理局100年2月14日FDA研字第099
    0080649號檢驗報告書、臺灣臺南地方法院搜索票、臺南市
    政府警察局第六分局100年2月24日上午10時20分、同日下午
    2時45分之搜索扣押筆錄、臺南市政府警察局第六分局贓(
    證)物代保管收據、臺南市衛生局藥物化妝品檢查現場紀錄
    表及現場照片18張，此外另有扣案Prednisolone粉末、Chlo
    rpheniramine粉末各2公斤、Diprophylline粉末10公斤、篩
    粉機2臺、攪拌機、混合機、烘乾機、磅秤各1臺、未調配之
    中藥包16包（每包30公斤）等物扣案可資佐證，足認被告前
    揭自白核與事實相符而可採。
(二)依藥事法第6條之規定，該法所稱藥品，係指下列各款之一
    之原料藥及製劑：1.載於中華藥典或經中央衛生主管機關認
    定之其他各國藥典、公定之國家處方集，或各該補充典籍之
    藥品；2.未載於前款，但使用於診斷、治療、減輕或預防人
    類疾病之藥品；3.其他足以影響人類身體結構及生理機能之
    藥品；4.用以配製前三款所列之藥品。另依同法第20條之規
    定，偽藥係指藥品經稽查或檢驗，有下列各款情形之一者：
    1.未經核准，擅自製造者；2.所含有效成分之名稱，與核准
    不符者；3.將他人產品抽換或摻雜者；4.塗改或更換有效期
    間之標示者。又依同法第39條1項規定：製造、輸入藥品，
    應將其成分、規格、性能、製法之要旨，檢驗規格與方法及
    有關資料或證件，連同原文和中文標籤、原文和中文仿單及
    樣品，並繳納費用，申請中央衛生主管機關查驗登記，經核
    准發給藥品許可證後，始得製造或輸入。經查，如犯罪事實
    欄一、(一)所載被告製造販售後輾轉由消費者高銘鴻購得之
    藥粉，經送請行政院衛生署食品藥物管理局鑑驗結果，檢出
    Dextrmethorphan及Diprophylline西藥成分，有該局99年8
    月17日FDA研字第0990021539號檢驗報告書存卷可憑（見本
    院卷第52頁）；如犯罪事實欄一、(二)所載被告製造販售後
    輾轉由消費者蔡淑吟購得之藥粉，經送請行政院衛生署食品
    藥物管理局鑑驗結果，檢出Caffeine,Chlorpheniramine,
    Dextromethorphan及Prednisolone西藥成分，有該局100年4
    月18日FDA研字第1000011274號檢驗報告書附卷可證（見本
    院卷第42頁）；如犯罪事實欄一、(三)被告製造後販售予周
    陳彩連，嗣於周陳彩連住處遭查獲之藥粉，經送請行政院衛
    生署食品藥物管理局鑑驗結果，檢出Chlorpheniramine及
    Dextromethorphan西藥成分，有該局100年2月14日FDA研字
    第0990080649號檢驗報告書在卷可稽（見偵卷第30頁）。而
    上開藥粉中所內含之Prednisolone、Chlorpheniramine、
    Diprophylline西藥成分，據被告於警詢時自承分別為類固
    醇、治療過敏用藥、治療咳嗽用藥，將上開西藥成分所調配
    之本案系爭藥粉係用以治療咳嗽、氣喘等語（警卷第1至3頁
    ），應認上開物品，為使用於治療人類疾病之藥品，依藥事
    法第6條第2款之規定，自應屬藥品，而前開藥品均係被告未
    經衛生主管機關核准擅自製造，自均屬偽藥。
(三)綜上所述，本件事證明確，被告製造偽藥後進而販賣之各次
    犯行均堪認定，應依法論科。
三、論罪科刑：
(一)核被告所為，分別係犯藥事法第82條第1項之製造偽藥罪、
    同法第83條第1項之明知為偽藥而販賣罪。所犯各次製造偽
    藥、明知為偽藥而販賣罪行間，犯意各別、行為互殊，應分
    論併罰（最高法院100年度台上字第4242號、100年度台上字
    第1317號判決、99年度台上字第7667號判決意旨參照）。爰
    審酌被告自述教育程度為高中畢業，已婚，家中有一個30幾
    歲兒子，兩個女兒均已結婚，目前無業等智識程度及生活狀
    況；其未經許可擅自製造偽藥進而販賣，危害社會消費大眾
    之健康，惟犯後坦承罪行，深表悔意，態度良好等一切情狀
    ，量處如主文所示之刑，並定其應執行刑。
(二)末查，被告未曾受有期徒刑以上刑之宣告，有本院被告前案
    紀錄表一份在卷可稽，其因一時短於思慮，致觸犯刑章，經
    此偵查審判程序，當知所警惕，信無再犯之虞，本院認所宣
    告之刑以暫不執行為適當，爰依刑法第74條第1項第1款規定
    ，併予宣告緩刑4年，又為使被告知所戒慎，並依同條第2項
    第4款規定，諭知應向公庫支付新臺幣(下同)100萬元，以啟
    自新。又緩刑制度旨在以暫緩宣告刑之執行，促使犯罪行為
    人自新，藉以救濟短期自由刑之弊。則緩刑期內，犯罪行為
    人是否已自我約制，自須予以觀察。保安處分係針對受處分
    人將來之危險性所為之處置，以達教化、治療之目的，為刑
    罰之補充制度，具協助行為人再社會化之功能及改善行為人
    潛在之危險性格，期能達成根治犯罪原因、預防犯罪之特別
    目的。本件被告所犯製造偽藥、明知為偽藥而販賣罪行，影
    響廣泛社會大眾健康，為確保被告深切了解其行為之嚴重性
    ，爰依刑法第93條第1項規定，併宣告緩刑期間付保護管束
    ，期藉由觀護人督促受保護管束人之品性、生活習慣，以矯
    正其行為觀念，避免其再犯。
(三)扣案篩粉機2臺、攪拌機、混合機、烘乾機、磅秤各1臺，均
    為供被告製造本案偽藥之器材；扣案Chlorpheniramine、
    Prednisolone粉末各2公斤、Diprophylline粉末10公斤、中
    藥包16包，據被告自承為其所有供其犯本案製造偽藥犯行或
    預備犯罪所用之物，各均應依法沒收之。
據上論斷，應依刑事訴訟法第299條第1項前段，藥事法第82條第
1項、第83條第1項、第88條，刑法第11條、第38條第1項第2款、
第51條第5款、第9款、第74條第1項第1款、第2項第4款、第93條
第1項，判決如主文。
本案經檢察官郭書鳴到庭執行職務。
中    華    民    國   100     年     11     月   30  日
                      刑事第十一庭法  官   許嘉容
以上正本證明與原本無異。
如不服本判決應於收受本判決後10日內向本院提出上訴書狀，並
應敘述具體理由。其未敘述上訴理由者，應於上訴期間屆滿後20
日內向本院補提理由書狀（均須按他造當事人之人數附繕本）「
切勿逕送上級法院」。
                                  書記官   陳玉芬
中    華    民    國   100    年    11    月    30    日
附錄本案論罪科刑法條：
藥事法第82條第1項
製造或輸入偽藥或禁藥者，處10年以下有期徒刑，得併科新臺幣
1千萬元以下罰金。
藥事法第83條第1項
明知為偽藥或禁藥，而販賣、供應、調劑、運送、寄藏、牙保、
轉讓或意圖販賣而陳列者，處7年以下有期徒刑，得併科新臺幣5
百萬元以下罰金。